臺灣屏東地方法院民事判決　　　　　　　 93年度訴字第277號
原　　　告　　子○○
訴訟代理人　　黃吉雄律師
被　　　告　　乙○○
兼訴訟代理人　丙○○
被　　　告　　申○○
　　　　　　　庚○○
　　　　　　　辛○○
兼上列3人共
同訴訟代理人　寅○○
被　　　告　　丑○○
　　　　　　　癸○○
　　　　　 　 甲○○○
　　　　　　　丁○○
　　　　　　　戊○○
　　　　　　　己○○○
　　　　　　　巳○○
　　　　　　　卯○○
　　　　　　　辰○○
　　　　　　　午○○
　　　　　　　未○○
　　　　　　　酉○○○
兼上列12人共
同訴訟代理人　壬○○
上列當事人間請求分割共有物事件，本院於民國94年3月16日言
詞辯論終結，判決如下：
    主      文
原告及被告申○○、寅○○、辛○○、庚○○、己○○○、巳○○、卯○○、辰○○、午○○、未○○、酉○○○共有坐落屏東
縣恆春鎮○○段七九地號、旱、面積三六‧五二平方公尺土地，
其分割方法如下：(一)如附圖所示A部分面積五‧九二平方公尺分
歸被告申○○、寅○○、辛○○、庚○○按應有部分各四分之一
保持共有。(二)如附圖所示B部分面積十五‧三○平方公尺分歸原
告取得。(三)如附圖所示C部分面積十五‧三○平方公尺分歸被告
己○○○、巳○○、卯○○、辰○○、午○○、未○○、酉○○○按應有部分各七分之一保持共有。
兩造共有坐落屏東縣恆春鎮○○段八三地號、旱、面積一七七‧
四九平方公尺土地，其分割方法如下：(一)如附圖所示D部分面積
十二‧四二平方公尺按原告應有部分二分之一及被告己○○○、
巳○○、卯○○、辰○○、午○○、未○○、酉○○○應有部分
各十四分之一分歸其等保持共有。(二)如附圖所示E部分面積五七
‧四一平方公尺及G部分面積十四‧四六平方公尺均分歸被告丑
○○、壬○○、癸○○、甲○○○、丁○○、戊○○按應有部分
各六分之一保持共有。(三)如附圖所示F部分面積三五‧五三平方
公尺分歸被告丙○○取得。(四)如附圖所示P部分面積十五‧○八
平方公尺分歸被告申○○、寅○○、辛○○、庚○○按應有部分
各四分之一保持共有。(五)如附所示Q部分面積四二‧五九平方公
尺分歸被告乙○○取得。
兩造（被告乙○○、丙○○除外）共有坐落屏東縣恆春鎮○○段
八二地號、旱、面積七八七六‧八五平方公尺土地，其分割方法
如下：(一)如附圖所示H部分面積三五三九‧七九平方公尺分歸被
告申○○、寅○○、辛○○、庚○○按應有部分各四分之一保持
共有。(二)如附圖所示I部分面積一三七三‧七○平方公尺分歸原
告取得。(三)如附圖所示J部分面積一三七三‧六七平方公尺分歸
被告己○○○、巳○○、卯○○、辰○○、午○○、未○○、酉
○○○按應有部分各七分之一保持共有。(四)如附圖所示K部分面
積一五八九‧六九平方公尺分歸被告丑○○、壬○○、癸○○、
甲○○○、丁○○、戊○○按應有部分各六分之一保持共有。
兩造（被告乙○○、丙○○除外）共有坐落屏東縣恆鎮○○段八
七地號、旱、面積二八三六‧○五平方公尺土地，其分割方法如
下：(一)如附圖所示L部分面積三八二‧二三平方公尺分歸被告申
○○、寅○○、辛○○、庚○○按應有部分各四分之一保持共有
。(二)如附圖所示M部分面積二七五‧○五平方公尺分歸原告取得
。(三)如附圖所示N部分面積二七五‧一三平方公尺分歸被告己○○○、巳○○、卯○○、辰○○、午○○、未○○、酉○○○按
應有部分各七分之一保持共有。(四)如附圖所示O部分面積一九○
三‧六四平方公尺按被告丑○○、壬○○、癸○○、甲○○○應
有部分各一一七四六分之一九五八及被告丁○○、戊○○應有部
分各一一七四六分之一九五七分歸其等保持共有。
訴訟費用由被告申○○、寅○○、辛○○、庚○○各負擔千分之
八七，由被告己○○○、巳○○、卯○○、辰○○、午○○、未
○○、酉○○○各負擔千分之二一，由被告乙○○負擔千分之十
五，由被告丙○○負擔千分之十三，由被告丑○○、壬○○、癸○○、甲○○○、丁○○、戊○○各負擔千分之五五，餘由原告
負擔。
    事實及理由
一、原告主張：(一)坐落屏東縣恆春鎮○○段79地號、旱、面積36
    .52 平方公尺（下稱系爭79地號土地），為伊及被告申○○
    、寅○○、辛○○、庚○○、己○○○、巳○○、卯○○、
    辰○○、午○○、未○○、酉○○○所共有，伊之應有部分
    為155/370，被告申○○、寅○○、辛○○、庚○○之應有
    部分均為60/1480，被告己○○○、巳○○、卯○○、辰○○、午○○、未○○、酉○○○之應有部分均為155/25 90
    。(二)坐落屏東縣恆春鎮○○段83地號、旱、面積177.49平方
    公尺土地（以下簡稱系爭83地號土地），為兩造所共有，伊
    之應有部分為7/200，被告申○○、寅○○、辛○○、庚○○之應有部分均為17/800，被告己○○○、巳○○、卯○○
    、辰○○、午○○、未○○、酉○○○之應有部分均為1/20
    0，被告乙○○之應有部分為48/200，被告丙○○之應有部
    分為40/200，被告丑○○、壬○○、癸○○、甲○○○、丁○○、戊○○之應有部分均為945/14000。(三)坐落屏東縣恆
    春鎮○○段82地號、旱、面積7876.85平方公尺土地（以下
    簡稱系爭82地號土地），為兩造（被告乙○○、丙○○除外
    ）所共有，伊之應有部分為1418/8131，被告申○○、寅○○、辛○○、庚○○之應有部分均為3654/32524，被告己○○○、巳○○、卯○○、辰○○、午○○、未○○、酉○○○之應有部分均為1418/56917，被告丑○○、壬○○、癸○○、甲○○○、丁○○、戊○○之應有部分均為19145/5691
    70。(四)坐落屏東縣恆春鎮○○段87地號、旱、面積2836.05
    平方公尺土地（以下簡稱系爭87地號土地），為兩造（被告
    乙○○、丙○○除外）所共有，伊之應有部分為2425/25000
    ，被告申○○、寅○○、辛○○、庚○○之應有部分均為33
    70/100000，被告己○○○、巳○○、卯○○、辰○○、午
    ○○、未○○、酉○○○之應有部分均為2425/175000，被
    告丑○○、壬○○、癸○○、甲○○○之應有部分均為1958
    /175000，被告丁○○、戊○○之應有部分均為1957/175000
    。系爭四筆土地均為都市計畫農業區用地，並無因其使用目
    的而有不能分割之情形，且兩造亦未以契約訂有不分割之期
    限，惟兩造就其分割方法迄未能達成協議，爰訴請裁判分割
    。關於系爭四筆土地之分割，伊同意如附圖所示之分割方法
    ，即系爭79地號土地B部分面積15.30平方公尺、82地號土地
    I部分面積1373.30平方公尺及87地號土地M部分面積275.0 5
    平方公尺均分歸伊單獨取得，另83地號土地D部分面積12.42
    平方公尺分歸伊與被告己○○○、巳○○、卯○○、辰○○
    、午○○、未○○、酉○○○保持共有等情，並聲明：(一)原
    告及被告申○○、寅○○、辛○○、庚○○、己○○○、巳
    ○○、卯○○、辰○○、午○○、未○○、酉○○○共有系
    爭79地號土地准予分割。(二)兩造共有系爭83地號土地准予分
    割。(三)兩造（被告乙○○、丙○○除外）共有系爭82地號土
    地准予分割。(四)兩造（被告乙○○、丙○○除外）共有系爭
    87地號土地准予分割。
二、被告則陳稱：被告申○○、寅○○、辛○○、庚○○願繼續
    保持共有，並同意如附圖所示之分割方法，由其等分得系爭
    79地號土地A部分面積5.92平方公尺、83地號土地P部分面積
    15.08平方公尺、82地號土地H部分面積3539.79平方公尺及8
    7地號土地L部分面積382.23平方公尺。被告己○○○、巳○○、卯○○、辰○○、午○○、未○○、酉○○○願繼續保
    持共有，就系爭83地號土地部分並願與原告繼續保持共有，
    且同意如附圖所示之分割方法，分得系爭79地號土地C部分
    面積15.30平方公尺、83地號土地D部分面積12.42平方公尺
    、82地號土地J部分1373.67平方公尺及87地號土地N部分275
    .13 平方公尺。被告丙○○、乙○○均同意如附圖所示之分
    割方法，各分得系爭83地號土地F部分35.53平方公尺及Q部
    分42.59平方公尺。被告丑○○、壬○○、癸○○、甲○○○、丁○○、戊○○亦願繼續保持共有，並同意如附圖所示
    之分割方法，由其等分得系爭83地號土地E部分面積57.41平
    方公尺、G部分面積14.46平方公尺、82地號土地K部分1589.
    69平方公尺及87地號土地O部分面積1903.64平方公尺等語，
    並均聲明：同意分割。
三、本件原告主張之事實，業據其提出地籍圖謄本、土地使用分
    區證明書各一件及土地登記謄本四件為證，並為被告所不爭
    執，堪信為實在。按各共有人，得隨時請求分割共有物。但
    因物之使用目的不能分割或契約訂有不分割之期限者，不在
    此限。分割之方法，不能協議決定者，法院得因任何共有人
    之聲請，命為下列之分配：一以原物分配於各共有人。二變
    賣共有物，以價金分配於各共有人。民法第823條第1項、第
    824條第1項定有明文。依此，系爭四筆土地依其使用目的既
    無不能分割之情形，且兩造間亦未以契約訂有不分割之期限
    ，則原告訴請裁判分割，自無不合，應予准許。
四、查系爭79及83地號土地西邊面臨屏東縣恆春鎮○○路，地形
    狹長，系爭82、87地號土地與上開省北路之間隔有系爭79及
    83地號土地，除如附圖所示L部分上有門牌號碼屏東縣恆春
    鎮○○路150號房屋外，其餘部分均因閒置而長滿雜草。又
    如附圖所示F部分之東邊有被告丙○○所有坐落屏東縣恆春
    鎮○○段84、85及86地號土地，如附圖所示Q部分之東邊有
    被告乙○○所有坐落同段88、89及90地號土地，如附圖所示
    A、H部分之北邊有被告申○○、寅○○、辛○○、庚○○共
    有之坐落同段76、77及78地號土地等情，有原告提出之土地
    登記謄本及照片足稽，並經本院會同屏東縣恆春地政事務所
    測量人員到場勘測屬實，製有勘驗筆錄及土地複丈成果圖在
    卷可憑，堪信為實在。關於系爭79、83、82及87地號土地之
    分割方法，本院斟酌前述使用現況、部分共有人願意繼續保
    持共有及兩造對分割方法所表示之意見等一切情狀，認其分
    割各以如主文第1、2、3、4項所示之方法為適當，爰依此方
    法予以分割。又本件依前述方法分割之結果，部分共有人未
    能按其應有部分受分配，惟其面積增減均不足一平方公尺，
    價值甚微，對此兩造均同意不必互相補償，爰不另命以金錢
    補償，併此敘明。
五、據上論結，本件原告之訴為有理由，依民事訴訟法第78條、
    第80條之1、第85條第1項但書，判決如主文。
中　　華　　民　　國　　94　　年　　3 　　月　　23　　日
                    民事第二庭
                      審判長法　官　阮世賢
                            法　官　楊中琪
                            法　官　春生
正本係照原本作成。
如對判決上訴，須於判決送達後廿日內向本院提出上訴狀，其未
表明上訴理由者，應於提出上訴後二十日內向本院補提理由書狀
（均須按他造當事人之人數附繕本）。
                            書記官　洪榮華
中　　華　　民　　國　　94　　年　　3 　　月　　23　　日
